【裁判字號】    97,交抗,1764
【裁判日期】    971021
【裁判案由】    違反道路交通管理處罰條例
【裁判全文】
臺灣高等法院交通事件裁定            97年度交抗字第1764號
抗  告  人
即受處分人  甲○○
上列抗告人即受處分人因違反道路交通管理處罰條例案件，不服
臺灣臺北地方法院，中華民國97年9月26日所為裁定（97年度交
聲字第2249號），提起抗告，本院裁定如下：
    主  文
原裁定撤銷，發回臺灣臺北地方法院。
    理  由
一、原處分機關即台北市交通事件裁決所於民國（下同）97年8
    月27日所為之北市裁罰字第裁22-A1A127998號處分意旨略以
    ：受處分人甲○○於97年4 月29日9 時20分許，駕駛營小客
    車（車牌號碼：G5－335 號，下稱系爭車輛）沿台北市○○
    路○ 段第3 車道至松仁路交岔口，由東往南左轉，因未依號
    誌指示左轉，致系爭車輛右後車身與沿信義路5 段第3 車道
    西往東直行之WKC －535 號普通輕型機車前車頭發生碰撞而
    肇事，並因而致機車騎士紀志雄頭部碰傷，經台北市政府警
    察局交通警察大隊掣單舉發受處分人違反道路交通管理處罰
    條例第48條第1 項第2 款、第61條第3 項之違規，經受處分
    人於應到案日期前向原處分機關即台北市交通事件裁決所提
    出申訴，由原處分機關函請舉發單位即台北市政府警察局交
    通警察大隊調查結果，仍認受處分人有前開未依號誌指示左
    轉彎、違反道路交通安全規則肇事致人受傷等違規行為，原
    處分機關乃依道路交通管理處罰條例第48條第1 項第2 款、
    第61條第3 項、第63條第1 項第1 款（裁決書漏載第1 項第
    1 款）及違反道路交通管理事件統一裁罰基準表之規定，於
    97年8 月27日以北市裁罰字第裁22-A1A127998號裁決書裁處
    受處分人罰鍰600 元，並共記違規點數4 點等語。
二、受處分人異議意旨略以：本人駕駛系爭車輛於前開時間，在
    台北市○○路○ 段與松仁路交岔口，欲由東往南左轉時，確
    實在左轉號誌燈亮起時才左轉，並未違反號誌而無違規，事
    實上，是對方違反號誌之指示，而且超速行駛云云。
三、原法院經調查後，認受處分人確有在前開時、地駕駛系爭車
    輛，於轉彎時違反號誌之指示，違反道路交通安全規則之規
    定，因而肇事致人受傷等違規行為，原處分機關依道路交通
    管理處罰條例第48條第1 項第2 款、第63條第1 項第1 款、
    第61條第3 項及違反道路交通管理事件統一裁罰基準表之規
    定，裁處受處分人罰鍰受處分人罰鍰600 元，並記違規點數
    1 點、3 點（共4 點），核無不當。本件聲明異議為無理由
    ，應予駁回云云。
四、本院查：原法院基以：該院參照受處分人於該路口肇事時，
    該路口監視器所拍攝之內容，乃係當受處分人所駕駛之系爭
    車輛已開始左轉時，其他待轉之車輛均仍在原地而未駛離待
    轉區，而被害人紀志雄騎乘機車所行駛之方向，除該機車直
    行外，尚有一部自小客車與之併行，直到系爭車輛撞擊被害
    人紀志雄所騎乘之機車後，前開待轉之汽車始逐一駛出待轉
    區左轉，有前開監視器錄影光碟擷取畫面在卷可稽（見原法
    院卷第52頁、第68頁），顯見受處分人所駕駛之系爭車輛開
    始左轉時，左轉號誌尚未亮起，否則其他車輛豈會仍在待轉
    區，而未跟著系爭車輛駛離待轉區之理。受處分人違反號誌
    之指示，至為明顯，為其主要論據，因而駁回受處分人之異
    議，固非無見。然查觀諸受處分人提起抗告所檢附之系爭路
    口其他方位之監視器翻拍照片，顯示於當日上午9 時17分41
    秒，該路口對向之左轉車道上之車輛已經紛紛開始左轉動作
    ，此際紀志雄所騎乘之WKC －535 號普通輕型機車尚未出現
    於監視器之畫面上；直至17分43秒，受處分人所駕駛之車輛
    駛出停止線，並出現畫面時，該WKC －535 號普通輕型機車
    及原裁定所載與該機車併行之自小客車，方到達停止線；迨
    於17分44秒，雙向車輛均開始左轉，WKC －535 號普通輕型
    機車與併行之自小客車卻未停止行駛，猶繼續直行；此有受
    處分人所提出之照片可佐。基此，受處分人所稱其並未違規
    左轉，似非無稽。即此，原法院對於前開攸關受處分人是否
    違規左轉之事實認定，應非無疑。
五、綜上說明，原法院未詳查細酌，逕認原處分機關之裁罰並無
    不當，因予裁定駁回抗告人在原法院之異議，自有未合。從
    而，受處分人抗告意旨，執此指摘，為有理由。本院爰將原
    裁定撤銷，並諭知發回原法院深入研求明辨後，更為適當之
    處理。
六、據上論結，應依道路交通案件處理辦法第26條，刑事訴訟法
    第413 條前段，裁定如主文。
中    華    民    國    97    年    10    月    21    日
            刑事第九庭審判長法  官  陳貽男
                            法  官  何信慶
                            法  官  周盈文
以上正本證明與原本無異。
不得再抗告。
                            書記官  余姿慧
中    華    民    國    97    年    10    月    21    日


司法院資訊處製作；財團法人民間司法改革基金會備份。
